【裁判字號】    88,易,4028
【裁判日期】    890524
【裁判案由】    詐欺
【裁判全文】
臺灣板橋地方法院刑事判決                        八十八年度易字第四二八號
    公  訴  人  臺灣板橋地方法院檢察署檢察官
    被      告  甲○○
    選任辯護人  傅國光律師
右列被告因詐欺案件，經檢察官提起公訴（八十八年度偵字第九三五九號），本院判
決如左：
    主  文
甲○○連續意圖自己不法之所有，以詐術使人將本人之物交付，處有期徒刑拾月。
    事  實
一、甲○○明知自己財務狀況不佳，並無承受房地繳納貸款之能力與意願，仍於民國
    八十五年間經葉健雄授權之陳澤龍買入葉健雄所有、門牌號碼為台北縣汐止鎮○○路○段二一八巷四號九樓之建物及其基地，約定由甲○○概括承受該不動產先
    前對彰化商業銀行之貸款及未繳之利息以為價金，使陳澤龍誤認其有依約繳納貸
    款本息之意而交付上開不動產之所有權狀、委託書及葉健雄之印鑑證明等相關資
    料，詎甲○○基於意圖為自己不法所有之概括犯意，即持上開文件資料，於八十
    五年一月間，在台北縣新莊市○○路五六九號丙○○住處，向丁○○及其代理人
    丙○○詐稱欲借款償還銀行貸款以辦理前開不動產之移轉登記，並以該不動產為
    丁○○設定新台幣（下同）一百八十萬元之抵押權，復簽發面額一百八十萬元之
    本票一紙供作擔保，言明三個月內還清款項，使丁○○陷於錯誤而如數交付一百
    三十二萬借款（原借一百五十萬元，預扣三個月利息及百分之三傭金），嗣甲○○基於同前意圖為自己不法所有之概括犯意，又於八十五年二月間，委由不知情
    之邱北肆出面，前往丙○○之前開住處，持台北區中小企業銀行面額四十八萬八
    千七百五十元之支票及其本人簽發同面額之本票各一紙，以週轉為由，向丙○○
    詐借三十萬元，並保證屆期必能兌現云云，使丙○○陷於錯誤而交付二十九萬四
    千元之借款（原借款三十萬元，預扣利息六千元）予邱北肆轉交甲○○，詎甲○○於前開不動產移轉登記之契稅單據核課下來後，竟拒不繳納稅款，並避不見面
    ，致該不動產無法辦理移轉登記為其所有，又未依約向彰化銀行繳交貸款本息，
    致該不動產遭彰化銀行聲請法院查封拍賣，事後復拒不償還前開借款，丁○○、
    丙○○始知受騙。
二、案經丁○○訴由臺灣板橋地方法院檢察署檢察官偵查起訴。
    理  由
一、訊據被告甲○○固坦承有於右揭時地與陳澤龍約定購買葉健雄所有之本件不動產
    ，並以該不動產設定抵押權向告訴人丁○○借款之事實，惟矢口否認有何詐欺犯
    行，辯稱：當時欲向中國信託商業銀行貸款以繳交本件不動產原有之貸款，但未
    借貸成功，而彰化銀行又要求伊本金及利息一次還清，又伊所借之款項已轉借他
    人，而那個人又已跑路，錢無法索回，後來該不動產即遭銀行拍賣而無法辦理過
    戶，伊當時有叫告訴人承受該房地，該房地當時價值達八百萬元，至於三十萬元
    借款部分，並非伊所使用，但伊願意認下這筆債務，伊並無詐騙告訴人之意思云
    云；惟查被告以購買不動產為由向陳澤龍取得所有權狀、印鑑證明等資料，並持
    該等資料設定抵押權、簽發本票一紙向告訴人丁○○借款一百八十萬元，及委案
    外人邱北肆持支票及被告簽發之本票向告訴代理人丙○○借款三十萬元之事實，
    業經證人陳澤龍、告訴人丁○○及告訴代理人丙○○分別於偵審中到庭陳述甚詳
    ，並有土地、建物登記謄本各一紙、本票影本二紙、支票影本一紙等在卷可稽。
    次查，本件不動產原係要辦理過戶予被告後，再辦理貸款，但因當時將契稅稅單
    交給被告後，被告沒有去繳交三萬餘元之契稅稅款，致未能辦理過戶予被告一節
    ，亦經證人即當時辦理過戶手續之代書乙○○於偵查中到庭證述無訛，被告既自
    承當時上開房地積欠銀行利息部分約四個月（每月六萬餘元）云云，竟未將所借
    用之款項先行清償銀行利息，亦未依約繳交辦理房地過戶之契稅三萬餘元，足見
    ，被告自始即無承擔本件不動產貸款及辦理移轉登記於自己名下之意等情，實堪
    認定。則被告辯稱伊曾向中國信託商業銀行申請貸款以辦理本件過戶手續；或辯
    稱彰化銀行要伊一次繳清本息等情，應屬事後卸責之詞，尚難採信。再查，告訴
    人丁○○係借款予被告，而被告所提供之上開房地亦僅係供作借款之擔保，告訴
    人並無購買上開房地之意思，是縱上開房地當時之價值確有八百萬元，被告亦無
    因房屋價值顯逾借款，即得免除其返還借款義務之理，況被告始終並未將該房地
    過戶在自己名下，且該房地其後經彰化銀行聲請法院拍賣所得亦僅五百八十餘萬
    元，扣除執行費用及第一順位抵押權，告訴人並未受償等情，復有台灣士林地方
    法院八十五年度執字第二四五一號執行卷宗可按，是被告以該房地當時價值達八
    百萬元，及當時有叫告訴人承受該房地，辯稱伊並無詐騙告訴人之意思云云，亦
    屬卸飾之詞，並不可採；末查，上開三十萬元借款部分，係被告委由不知情之案
    外人邱北肆持被告所簽發之本票所借貸，告訴代理人丙○○當時並向被告確認無
    誤後，始將款項交由邱北肆轉交被告等情，業據丙○○於本院調查時指述明確，
    並為被告所不否認之事實，被告並自承願認下這筆債務，則被告另辯稱該筆款項
    並非伊所使用云云，亦屬卸責之詞，尚無可採。綜上可知，被告於本件借款之初
    ，顯已無償還借款之意思，且自本案發生迄今已逾四年餘，被告始終未償付分文
    予告訴人（被告辯稱伊曾遭人逼債而交付二十萬予「詹大慶」，惟並無法提供「
    詹大慶」之真實姓名年籍及住居所供本院傳查，亦不能證明係告訴人或告訴代理
    人所唆使前去索討債務者），則其有為自己不法所有之意圖甚明，所辯並無詐騙
    之意思云云，均屬事後飾卸之詞，尚不足採，本件事證明確，被告犯行洵堪認定
    。
二、核被告意圖為自己不法之所有，以詐術使人將本人之物交付，所為係犯刑法第三
    百三十九條第一項之罪。被告向丙○○借款三十萬元部分，係利用不知情之案外
    人邱北肆犯罪，為間接正犯，被告先後所為二行為，時間緊接，所犯罪名相同，
    顯係出於概括之犯意為之，為連續犯，爰依刑法第五十六條之規定以一罪論，並
    加重其刑。爰審酌被告犯罪之動機、目的、手段及所造成危害、犯罪後迄未與告
    訴人達成民事上和解，償還款項等一切情狀，量處如主文所示之刑，以資懲儆。
據上論斷，應依刑事訴訟法第二百九十九條第一項前段，刑法第五十六條、第三百三
十九條第一項，罰金罰鍰提高標準條例第一條前段，判決如主文。
本案經檢察官謝宗甫到庭執行職務。
中      華      民      國      八十九      年    五    月    二十四    日
                                  臺灣板橋地方法院刑事第二庭
                                      法  官  林  春  長
右正本證明與原本無異
如不服本判決應於送達後十日內向本院提出上訴狀
                                      書記官  邱  美  龍
中      華      民      國      八十九      年    五    月    二十九    日
附錄本案論罪科刑法條全文：
刑法第三百三十九條第一項：意圖為自己或第三人不法之所有，以詐術使人將本人或
                          第三人之物交付者，處五年以下有期徒刑、拘役或科或
                          併科一千元以下罰金。


司法院資訊處製作；財團法人民間司法改革基金會備份。
